【裁判字號】    95,簡上,191
【裁判日期】    970305
【裁判案由】    損害賠償
【裁判全文】
臺灣高雄地方法院民事判決             95年度簡上字第191號
上訴人即附
帶被上訴人  新安東京海上產物保險股份有限公司
法定代理人  丁○○
訴訟代理人  乙○○
            陳志風
            丙○○
被上訴人即
附帶上訴人  甲○○
訴訟代理人  方春意律師
複代 理 人  盧俊誠律師
            陳妙泉律師
上列當事人間損害賠償事件，上訴人對於民國95年7 月5 日本院
鳳山簡易庭95年度鳳簡字第322 號第一審判決提起上訴，被上訴
人亦提起附帶上訴，本院於97年2 月20日言詞辯論終結，判決如
下：
    主  文
原判決關於命上訴人給付超過新台幣肆萬伍仟元，及自民國九十
五年一月十八日起至清償日止，按年息百分之十計算之利息部分
，及訴訟費用之裁判均廢棄。
上開廢棄部分，被上訴人在第一審之訴駁回。
其餘上訴駁回。
附帶上訴駁回。
第一、二審訴訟費用由上訴人負擔四分之一，餘由被上訴人負擔
。
附帶上訴之訴訟費用由附帶上訴人負擔。
    事實及理由
一、被上訴人起訴主張：被上訴人於民國94年7 月31日下午5 時
    許，駕駛車號IK-7832 號自小客車（下稱系爭自小客車），
    沿高雄縣旗楠路由西往東方向行駛，於旗楠路與鳳龍巷口停
    等紅燈時，適有訴外人鍾惇凱駕駛車號ZX-9710 號自小客車
    ，尾隨系爭自小客車後方疾駛而至，卻疏未注意車前狀況及
    保持安全距離，不慎自後追撞系爭自小客車，致系爭自小客
    車後方毀損，經估價結果，如欲修復系爭自小客車，須支出
    修理費用新臺幣（下同）214,031 元 (其中工資為111,230
    元，零件費用102,801 元)。 嗣被上訴人依據侵權行為之法
    律關係，請求鍾惇凱應就系爭自小客車之修理費用214,031
    元負損害賠償責任，經本院鳳山簡易庭於95年1 月10日，以
    94年度鳳簡字第1874號判決被上訴人勝訴確定在案。而鍾惇
    凱所駕駛上揭自小客車，業經向上訴人投保第三人責任險，
    被上訴人爰依保險法第94條第2 項規定，請求上訴人賠償系
    爭自小客車之修理費用214,031 元。聲明：上訴人應給付被
    上訴人214,031 元，及自聲請調解狀繕本送達上訴人翌日（
    即95年1 月18日）起至清償日止，按年息10％計算之利息。
二、上訴人則以：上訴人對於被上訴人所駕駛系爭自小客車有與
    鍾惇凱所駕駛上開自小客車於上揭時、地發生車禍，且鍾惇
    凱之自小客車有向伊投保第三人責任險之事實不予爭執，惟
    上揭本院鳳山簡易庭94年度鳳簡字第1874號民事訴訟，上訴
    人未受告知且亦未參加訴訟，上訴人自不受該確定判決之拘
    束，且系爭自小客車於車禍發生當時之殘餘價值僅為40,000
    元，上訴人僅須於40,000元範圍內負損害賠償責任等語置辯
    。聲明：駁回被上訴人之訴。
三、原審經審理結果，准被上訴人請求上訴人給付128,364 元，
    及自95年1 月18日起至清償日止，按年息10％計算之利息，
    而駁回被上訴人其餘之請求。上訴人就其敗訴部分聲明不服
    ，提起上訴，被上訴人亦就其請求遭原審駁回部分提起附帶
    上訴，上訴人於本院聲明：(1)原判決不利於上訴人部分廢棄
    。(2)上開廢棄部分，被上訴人於第一審之訴駁回。(3)被上訴
    人之附帶上訴駁回。被上訴人則聲明：(1)上訴駁回。(2)原判
    決關於駁回被上訴人後開第三項請求部分廢棄。(3)被上訴人
    應再給付上訴人85,667元，及自95年1 月18日起至清償日止
    ，按年息10％計算之利息。
四、兩造對下列事項不予爭執，並有高雄縣政府警察局仁武分局
    大社派出所道路交通事故調查報告表1 份、道路交通事故談
    話紀錄表2 份、車禍現場照片4 張（原審卷第54至58頁）、
    估價單1 份（原審卷第73至75頁）、汽（機）車各項異動登
    記書1 份（本院卷第26頁）、高雄市汽車商業同業公會96年
    9 月14日（96）高市汽商鴻字第745 號函文暨鑑價證明1 份
    （本院卷第73頁）在卷可憑，且經本院調閱本院鳳山簡易庭
    94 年 度鳳簡字第1874號卷宗核閱屬實，堪認為真實：
  (1)上訴人於94年7 月31日下午5 時許，駕駛系爭自小客車，沿
    高雄縣旗楠路由西往東方向行駛，於旗楠路與鳳龍巷口停等
    紅燈時，適有鍾惇凱駕駛車號ZX-9710 號自小客車，尾隨系
    爭自小客車後方疾駛而至，卻疏未注意車前狀況及保持安全
    距離，不慎自後追撞系爭自小客車，致系爭自小客車後方毀
    損。經鉅泰汽車股份有限公司估價結果，如欲修復系爭自小
    客車，須支出修理費用214,031 元 (其中工資為111,230 元
    ，零件費用102,801 元)。 惟系爭自小客車並未維修，且經
    被上訴人於95年5 月30日向監理機關申請報廢。
  (2)被上訴人依據侵權行為之法律關係，請求鍾惇凱應就系爭自
    小客車之修理費用214,031 元負損害賠償責任，經本院鳳山
    簡易庭於95年1 月10日，以94年度鳳簡字第1874號判決被上
    訴人勝訴確定在案。
  (3)鍾惇凱所駕駛上揭自小客車，業經向上訴人投保第三人責任
    險。
  (4)系爭自小客車經高雄市汽車商業同業公會鑑估該車如於正常
    使用、無發生任何重大事故情況下，於94年7 月31日間之市
    價約值40,000元至45,000元間左右。
五、本件爭點為：被上訴人請求上訴人賠償系爭自小客車之修理
    費用214,031 元，有無理由？
    被上訴人主張其所駕駛系爭自小客車，遭鍾惇凱所駕駛上揭
    自小客車追撞，致系爭自小客車後方毀損，須支出修理費用
    214,031 元，而本院鳳山簡易庭以94年度鳳簡字第1874號判
    決鍾惇凱應賠償被上訴人214,031 元確定在案，則被上訴人
    自得依保險法第94條第2 項規定，請求上訴人賠償214,031
    元等語，上訴人則以前詞置辯，經查：
  (1)按保險法第94條第2 項規定：「被保險人對第三人應負損失
    賠償責任確定時，第三人得在保險金額範圍內，依其應得之
    比例，直接向保險人請求給付賠償金額。」，其立法目的固
    在於提供加害人足夠之賠償能力，並保護被害第三人得以獲
    得賠償，在被保險人對第三人應付損失賠償責任確定後，被
    害第三人得直接向保險人請求賠償，使被害第三人得以直接
    獲得賠償，以達到維護被害第三人權利。惟第三人責任保險
    制度設計之本質，仍以補償第三人因被保險人即加害人之侵
    權行為所受之損失為準，並不因此制度之設計，而使第三人
    獲得超越其原先得向被保險人請求損害賠償之金額。況保險
    法第94條規定被保險人 (即加害人）對第三人應負損失賠償
    責任確定時，第三人得直接向保險人請求給付賠償金額，應
    僅是作為第三人得發動對保險人直接請求權之依據，並非謂
    第三人對於被保險人之損害賠償訴訟一經確定，受理第三人
    對保險人請求之法院，即應完全受前案認定事實之拘束，以
    避免被保險人與第三人製造假債權，籍以誆騙保險人之情事
    發生。本件被上訴人於本件訴訟前，雖依據侵權行為之法律
    關係，請求鍾惇凱應就系爭自小客車之修理費用214,031 元
    負損害賠償責任，且經本院鳳山簡易庭以94年度鳳簡字第18
    74號判決（下稱前案）被上訴人勝訴確定在案，惟經本院審
    閱前案卷宗，該訴訟事件之審理，係因鍾惇凱經合法通知未
    到庭，而經法院以一造辯論之方式終結，且未及審酌被上訴
    人實際並未修繕系爭自小客車且已將其報廢，及系爭自小客
    車之修復費用過鉅等重要之點（詳下述），自無法真正反映
    鍾惇凱就系爭車禍對被上訴人所應負擔之實際賠償責任。又
    前案法院並未將該訴訟依法告知上訴人，依民事訴訟法第67
    條、第63條規定，上訴人自不受前案判決之拘束，是本件上
    訴人對被上訴人應負責之損害賠償範圍，仍應由本院依法審
    酌。綜上，被上訴人主張上訴人應依前案判決之結果，賠償
    系爭自小客車之修繕費用214,031元云云，不足為採。
  (2)次按負損害賠償責任者，除法律另有規定或契約另有訂定外
    ，應回復他方損害發生前之原狀。第一項情形，債權人得請
    求支付回復原狀所必要之費用，以代回復原狀；不能回復原
    狀或回復顯有重大困難者，應以金錢賠償其損害。民法第21
    3 條第1 項、第3 項、第215 條分別定有明文。又民法第21
    5 條所謂回復顯有重大困難者，係指回復原狀需時過長、需
    費過鉅或難得預期之結果之情形而言（最高法院84年度台上
    字第1242號判決參照）。本件被上訴人雖主張其受有系爭自
    小客車之修理費用214,031 元之損害等語，惟被上訴人已自
    承系爭自小客車實際並未修繕，已於95年5 月30日申請報廢
    等語（本院卷第16、26頁），是被上訴人實際上並未支出上
    揭修繕費用，且經本院函請高雄市汽車商業同業公會就系爭
    自小客車為鑑價，經該會於96年9 月14日以（96）高市汽商
    鴻字第745 號函文載明：「該車如於正常使用、無發生任何
    重大事故情況下，於94年7 月31日間之市價約值40,000元至
    45,000元左右。」，有上開函文暨鑑價證明1 份在卷可憑（
    本院卷第73頁），足認系爭自小客車之修復費用遠大於車禍
    發生當時之殘餘價值，且被上訴人實際並未修繕並已申請報
    廢，已如上述，可認系爭自小客車因其修復費用過鉅，而已
    無回復原狀之價值，參照上揭法條規定及判決意旨，其回復
    原狀顯有重大困難，自應以金錢賠償其實際損害。是被上訴
    人主張其受有系爭自小客車修復費用之損害而請求賠償回復
    原狀之費用，自不足採，本院認應以上開鑑價證明所載系爭
    自小客車之最高市值即45,000元，作為被上訴人請求損害賠
    償之範圍。從而，被上訴人請求上訴人賠償之損害於45,000
    元之範圍內，應予准許，逾此範圍之請求，不應准許。
六、綜上所述，被上訴人所有系爭自小客車遭鍾惇凱所駕駛上揭
    自小客車自後追撞而受有損害，且鍾惇凱所駕駛自小客車，
    業經向上訴人投保第三人責任險，而被上訴人所受損害為45
    ,000 元 。從而，被上訴人依據保險法第94條第2 項規定，
    請求上訴人賠償損害於45,000元，及自聲請調解狀繕本送達
    上訴人翌日（即95年1 月18日）起至清償日止，按年息10％
    計算之利息之範圍內，為有理由，應予准許，逾此範圍之請
    求，則無理由，應予駁回。原審就超過上開應准許部分，為
    上訴人敗訴之判決，容有未洽，上訴意旨就此部分指摘原判
    決不當，求予廢棄改判，為有理由。至於上開應准許部分，
    原審判命上訴人給付，並依職權為假執行之宣告，核無違誤
    ，上訴意旨，就此部分，仍執陳詞，指摘原判決不當，求予
    廢棄，為無理由，應駁回其上訴。另被上訴人請求超過上開
    金額部分，既不應准許，則原審判決駁回被上訴人該部分之
    訴，自無不合，被上訴人附帶上訴指摘原判決駁回其訴部分
    不當，亦無理由，應予駁回其附帶上訴。
七、據上論結，本件上訴為一部有理由，一部無理由；附帶上訴
    為無理由，依民事訴訟法第436 條之1 第3 項、第450 條、
    第449 條第1 項、第79條，判決如主文。
中    華    民    國      97    年    3    月    5    日
                   民事鳳山分庭審判長法  官  楊富強
                                     法  官  林意芳
                                     法  官  呂憲雄
以上正本證明與原本無異。
本判決不得上訴。
中    華    民    國      97    年    3    月    5    日
                                     書記官  李文廣


司法院資訊處製作；財團法人民間司法改革基金會備份。
